臺灣臺北地方法院刑事判決　　　　　　　　　　　　九十三年度易字第一三四五號
　　公　訴　人　臺灣臺北地方法院檢察署檢察官
　　被　　　告　甲○○
右列被告因毒品危害防制條例案件，經檢察官聲請簡易判決處刑（九十三年度毒偵字
第三０一號），本院受理後認不宜簡易判決處刑（九十三年度簡字第二五０二號），
應依通常程序審理，判決如左：
    主  文
本件公訴不受理。
    理  由
一、聲請簡易判決處刑書略以：被告甲○○前因施用第二級毒品安非他命案件，經觀
    察、勒戒後，認無繼續施用毒品之傾向，而於九十二年五月二十日執行完畢釋放
    ，並經臺灣臺北地方法院檢察署檢察官於民國九十二年五月二十六日，以九十二
    年度毒偵字第一五０號及九十二年度偵字第八五九０號為不起訴處分確定。詎其
    復於觀察、勒戒執行完畢釋放後五年內，基於概括之犯意，於九十二年九月間及
    九十二年十月十八日，連續二次在其友人位於台北市○○街四六號一樓之住處施
    用第二級毒品安非他命，為警於九十二年十月二十二日晚間九時三十分，在台北
    市○○區○○路六段七六巷一弄三號四樓查獲。因認被告甲○○係犯毒品危害防
    制條例第十條第二項之施用第二級毒品罪嫌。
二、按案件起訴之程序違背規定者，應諭知不受理之判決，且得不經言詞辯論為之，
    刑事訴訟法第三百零三條第一款、第三百零七條分別定有明文。
三、本院查：
（一）按毒品危害防制條例業經立法院於九十二年六月六日修正，並經總統於九十二
      年七月九日以華總一義字第○九二○○一二一九三○號令公布，自九十三年一
      月九日起施行。依修正後毒品危害防制條例第二十條第二項、第三項及第二十
      三條第二項之規定，有關施用毒品之處遇程序，區分為初犯、執行完畢釋放後
      五年後再犯及執行完畢釋放後五年內再犯三種。其中執行完畢釋放後五年內再
      犯同條例第十條之罪者，一律由檢察官依法追訴，不再視觀察、勒戒後有無繼
      續施用毒品傾向，而異其處理程序。然修正前毒品危害防制條例第二十條第三
      項：「依前項規定（按指一犯之觀察勒戒或強制戒治）為不起訴之處分後，五
      年內再犯第十條之罪者，經觀察、勒戒後，認有繼續施用毒品之傾向或三犯以
      上者，不適用前項之規定。但應由檢察官聲請法院裁定先令入戒治處所施以強
      制戒治」，是依修正前規定，二犯本條例者應由檢察官先聲請法院裁定觀察、
      勒戒後，認有繼續施用毒品之傾向或三犯以上者，始應由檢察官依法追訴之規
      定，對於檢察官之提起公訴設有法定之訴追條件。新舊法比較結果，以修正前
      之規定因尚繫諸被告之觀察勒戒有無繼續施用傾向，而較修正後之規定直接起
      訴有利於行為人（至於經觀察、勒戒後，有繼續施用毒品傾向者，依舊法規定
      ，除依法追訴外，雖應令入戒治處所施以強制戒治，似對行為人不利。然比較
      有利、不利，應就該法律全部規定作整體之觀察，依舊法第二十四條規定，於
      強制戒治之執行，檢察官認為無執行刑之必要者，得聲請法院裁定免其刑之執
      行；倘依新法，則無從免其刑之執行，自仍以舊法有利於行為人。）。
（二）另有謂本件被告所涉違反毒品危害防制條例案件於九十三年一月二十九日繫屬
      檢察官，係在九十三年一月九日修正後規定施行之後，已無修正後毒品危害防
      制條例第三十五條規定可就觀察勒戒或強制戒治之刑事處分為新舊法比較之適
      用，故依照刑法第二條第二項規定：「保安處分適用裁判時之法律」，不得觀
      察勒戒。然本件觀察勒戒與否乃為被告施用毒品犯行是否起訴之關鍵，且既然
      舊法有利於行為人，依比較法律不得割裂適用之法理，本件應整體適用修正前
      毒品危害防制條例第二十條之規定，不能逕謂被告繫屬在後，遂依修正後新法
      不予保安處分之觀察勒戒，而剝奪其施用毒品犯行刑罰規定部分經比較新舊法
      後應適用舊法之利益。最高法院九十三年度台非字第一四六號判決亦以「被告
      前犯施用毒品罪，經觀察、勒戒後，無繼續施用毒品傾向，經檢察官為不起訴
      處分，五年內（即於舊法時期）再犯施用毒品罪，雖至新法「施行後」始繫屬
      ，而與毒品危害防制條例第三十五條之規定不合，然依上開說明，仍應回歸刑
      法第二條，以為適用法律之依據。被告之行為，依舊法規定應再裁定送勒戒處
      所觀察、勒戒，經觀察、勒戒後無繼續施用毒品傾向者，仍應為不起訴處分；
      有繼續施用毒品傾向者，始依法追訴。倘依新法規定，則無論有無繼續施用毒
      品傾向，一律依法追訴。其有利、不利，已涉及刑責，非屬『保安處分』之問
      題（依新法應依法追訴，無從為『保安處分』）」揭明此旨在案。
（三）是本件公訴人所指被告甲○○於九十二年九月間及九十二年十月十八日，連續
      二次在其友人位於台北市○○街四六號一樓之住處施用第二級毒品安非他命，
      固經被告於警詢及偵查中自白不諱，且有臺北市立療養院及明生生物科技股份
      有限公司出具之尿液檢驗報告各一紙在卷可稽，而堪認屬實。然查被告前因施
      用第二級毒品，經檢察官聲請本院以九十二年度毒聲字第三七六號裁定送觀察
      、勒戒後，認無繼續施用毒品之傾向，而於九十二年五月二十日執行完畢釋放
      ，並經臺灣臺北地方法院檢察署檢察官於民國九十二年五月二十六日，以九十
      二年度毒偵字第一五０號及九十二年度偵字第八五九０號為不起訴處分確定。
      ，有臺灣高等法院被告全國前案紀錄表、法務部在監
      書附卷可考。足認被告於觀察、勒戒執行完畢釋放後，五年內再犯本件施用第
      二級毒品之罪。參諸前揭說明，檢察官對於被告上開施用第二級毒品之犯行，
      自應依適用較有利於被告之修正前毒品危害防制條例之規定，亦即應先由檢察
      官聲請法院將被告裁定送觀察、勒戒後，認有繼續施用毒品之傾向者，始能依
      法訴追。公訴人未聲請法院裁定將被告送觀察、勒戒，並視其有無繼續毒品之
      傾向，而逕向本院提起公訴，其起訴之程序顯有違規定，爰不經言詞辯論程序
      ，逕諭知不受理之判決。
據上論斷，應依刑事訴訟法第四百五十二條、第三百零三條第一款、第三百零七條，
判決如主文。
中　　　華　　　民　　　國　　九十三　　年　　　十　　　月　　二十二　　日
                                      臺灣臺北地方法院刑事第四庭
                                          審判長法  官    黃雅芬
                                                法　官    黎惠萍
                                                法　官    吳定亞
右正本證明與原本無異。
如不服本判決，應於判決送達後十日內，向本院提出上訴狀。
                                                書記官    張漪蕙
中　　　華　　　民　　　國　　九十三　　年　　　十　　　月　　二十二　　日
